【裁判字號】    92,再,5
【裁判日期】    920331
【裁判案由】    
【裁判全文】
臺灣士林地方法院民事裁定  九十二年度再字第五號
    聲  請  人    巨后實業有限公司
    法定代理人    陳錦堂
    代  理  人    陳邦琦
    相  對  人    三陽工業股份有限公司
    法定代理人    黃世惠
    代  理  人    陳峰富律師
    複  代理人    蕭世光律師
右聲請人與相對人間就督促程序事件，聲請人對於本院民國九十二年一月九日本院九
十二年度促字第四九九號裁定聲請再審，本院裁定如左：
    主      文
聲請駁回。
聲請程序費用由聲請人負擔。
    事實及理由
一、本件聲請人主張意旨略以：(一)、聲請人聲請發支付命令，依民事訴訟法第五百十
    二條之規定，法院原應不訊問債務人，除管轄及聲請程序之法律規定外，應僅專
    就聲請人之聲請意旨及附屬文件為基礎，調查是否准許。本件聲請人已於支付命
    令聲請狀記載相對人之住居所，為原審管轄區域，原審自應依聲請核發支付命令
    ，惟原審捨而不為，逕為其他調查，並將聲請人之聲請駁回，有違支付命令之立
    法精神。(二)、相對人於民國八十九年七月二十九日函覆聲請人之信函，已記載相
    對人公司地址為臺北市○○區○○路一二四號，則聲請人以該址聲請原審發支付
    命令，並無違背專屬管轄之規定。(三)、支付命令管轄固為專屬管轄，惟與該條不
    相牴觸之範圍內，同法第一篇總則關於多數債務人之共同管轄規定，自得準用，
    從而，聲請人向有共同管轄權之臺灣士林地方法院聲請發支付命令，亦無違背管
    轄之規定。爰主張原審適用法規顯有錯誤，於期間提起再審之聲請，並聲明：請
    求廢棄原裁定，更為裁定。
二、按「支付命令之聲請，專屬債務人為被告時，依第一條、第二條或第六條規定有
    管轄權之法院管轄。」、「支付命令之聲請，不合於第五百零八條至第五百十一
    條之規定，或依聲請之意旨認債權人之請求為無理由者，法院應以裁定駁回之；
    就請求之一部不得發支付命令者，應僅就該部分之聲請駁回之。」民事訴訟法第
    五百十條及第五百十三條第一項已定有明文。又督促程序所定之專屬管轄，旨在
    便於債務人就近提出異議而設，債務人有數人而其住所散於各地，如許準用本法
    第二十條之規定，認各該住所地之法院具有管轄權，不啻剝奪該債務人就近提出
    異議之利益，有違法律所設專屬管轄之本旨。而法院就債權人所為支付命令之聲
    請，首應調查是否具備一般訴訟成立要件，及有無違背本法第五百零八條至第五
    百十一條之規定，法院調查之結果，如認有上述不合法情形之一，應以裁定駁回
    債權人支付命令之聲請。吳明軒著中國民事訴訟法下冊第一千五百五十一頁及第
    一千五百五十四頁可以參照。
三、經查，相對人於聲請人聲請時係設於新竹縣，有公司基本資料查詢表影本一紙附
    於原審九十二年度促字第四九九號卷內可稽，且為聲請人所不右認：「（問）你
    聲請支付命令時，三陽公司的地址是否在新竹？（答）聲請時，三陽公司的地址
    是在新竹。」等語（見九十二年三月四日之筆錄第二頁）。嗣經本院函請台北市
    政府警察局內湖分局查明聲請人聲請支付命令書狀所載之「臺北市○○區○○路
    一百二十四號」，是否為相對人公司之所在地？亦據覆略以：「三陽工業股份有
    限公司所在地已遷至新竹縣湖口鄉○○路三號」、「新明路一二四號地上建物均
    為三陽工業股份有限公司所有，目前已遷移至新竹縣湖口鄉○○路三號」等情有
    九十二年三月七日北市警內分刑字第○九二六○八四八四○○號、九十二年三月
    二十五日北市警內分刑字第○九二六○九二八一○○號函在卷足憑。從而，原審
    就調查之結果，認相對人公司並非設本院轄區，聲請人之聲請已違背民事訴訟法
    第五百十條之專屬管轄規定，而依同法第五百十三條第一項前段，駁回該部分之
    聲請，洵屬正確，於法並無不合，聲請人執前開理由聲請再審，均無理由，應予
    駁回。
四、依民事訴訟法第五百零七條、第五百零二條第二項、第七十八條，裁定如主文。
中      華      民      國    九十二    年      三      月    三十一    日
                                    臺灣士林地方法院民事第二庭
~B法      官  林政佑
右為正本係照原本作成。
如對本裁定抗告須於裁定送達後十日內向本院提出抗告狀。
中      華      民      國    九十二    年      四      月      七      日
~B法院書記官  周霙蘭


司法院資訊處製作；財團法人民間司法改革基金會備份。
